臺灣高等法院臺中分院刑事裁定　
111年度聲再字第57號

再審聲請人  
即受判決人  李興軍


上列再審聲請人因聲請再審等案件，對於本院110年度上易字第5
76號中華民國110年9月14日第二審刑事確定判決（第一審案號：
臺灣臺中地方法院109年度易字第3234號；起訴案號：臺灣臺中
地方檢察署109年度偵字第32281號），暨本院111年度聲再字第4
5號中華民國111年2月22日第二審刑事確定裁定，聲請再審，本
院裁定如下：
    主  文
再審之聲請駁回。
    理  由
一、訴訟法就當事人對於法院所為裁判或處分表示不服之救濟途
    徑，固就應如何適用其程序，分別定有明文。然人民並非法
    律專家，自難以充分瞭解各有關規定之文義，未能期待其進
    行訴訟法上救濟程序時，得以正確使用相關名詞、用語。是
    基於憲法上保障人民訴訟權之目的，法院應有探知其真意以
    擇定適當程序之義務。就所受理當事人或其相關人員的請求
    、聲明、聲請、上訴或抗告案，尋繹其意涵，探求真意，而
    後依法律規定之程序予以適切、正確處理，並不受其使用之
    詞文所拘束（最高法院109年度台抗字第1262號裁定意旨參
    照）。本件再審聲請人即受判決人李興軍（下稱聲請人）以
    標題為「对台中高分院111年度再声字第45号裁定（自然涵
    蓋110年度上易字第576号判決...等本案卷宗資料）提出再
    審申請（原文照引，下稱「再審聲請狀」）」之書狀，而聲
    請再審（見本院卷第5、7頁），經細繹其再審聲請書狀內容
    ，旨在對於本院111年度聲再字第45號裁定（下稱「原確定
    裁定」）駁回其再審之聲請暨本院110年度上易字第576號判
    決（下稱「原確定判決」）全案均表示不服，爰本於保障人
    民訴訟權之目的，寬認聲請人係對原確定裁定及原確定判決
    均聲請再審，先予敘明。
二、聲請再審意旨略以：
　㈠對於原確定裁定聲請再審部分：
　　民事訴訟法第507條明確規定裁定得聲請再審，而法條文字
    有時而窮，刑事訴訟法自應與民事訴訟法相互參照，再觀以
    刑事訴訟法第420條第1項第4款明定：「原判決所憑之通常
    法院或特別法院之裁判已經確定裁判變更者。」可見裁定與
    判決實為一體，足徵刑事訴訟法並未排除裁定為得依再審程
    序救濟之客體。
　㈡對於原確定判決聲請再審部分：
　　本件自始之傳喚、偵訊、審理、判決，均以與內容「無故闖
    院」毫無關連之「妨害自由」為標題，誤導聲請人實體攻防
    之方向，已有嚴重違失。所幸本院111年度聲再字第25號裁
    定、原確定裁定已有所覺醒，不再以「妨害自由」為標題。
    本案民國110年12月26日、110年12月5日再審及上訴書狀早
    已提出諸多資料說明，茲援引上開再審及上訴書狀等資料，
    依刑事訴訟法第420條、第421條提起再審，在此不多重複，
    並請求將本案全部卷證交付下一輪再審庭審理，以昭司法正
    義等語。
三、按再審係為原確定判決認定事實錯誤而設之救濟程序，是聲
    請再審之客體以確定之實體判決為限。至於確定之裁定，不
    論係對於程序上事項之裁定，抑或實體上事項之裁定，均不
    得對之聲請再審，此觀刑事訴訟法第420至422條規定之意旨
    即明（最高法院110年度台抗字第2040號裁定意旨參照）。
    又再審之聲請，經法院認無再審理由，而以裁定駁回者，不
    得更以同一原因聲請再審；法院認為聲請再審之程式違背規
    定者，應以裁定駁回之，刑事訴訟法第434條第3項、第433
    條分別定有明文。而所謂同一原因，係指同一事實之原因而
    言，若前後二次聲請再審原因事實以及其所提出之證據方法
    相一致者，即屬同一事實之原因，自不許其更以同一原因聲
    請再審（最高法院110年度台抗字第623號裁定意旨參照）。
四、經查：
　㈠對於原確定裁定聲請再審部分：　
　　聲請人載明係對原確定裁定聲請再審，有再審聲請狀暨所附
    原確定裁定影本在卷可稽（見本院卷第5、9頁），原確定裁
    定既非實體判決而非屬聲請再審之客體，揆諸首揭說明，其
    此部分聲請再審之程序違背規定而不合法且無可補正，應予
    駁回。
　㈡對於原確定判決聲請再審部分：
    本件聲請人前對於原確定判決聲請再審，先後經本院110年
    度聲再字第316號、第340號以無再審理由裁定駁回後，再依
    序對各該駁回再審聲請之確定裁定聲請再審，並經本院駁回
    等情，業據本院調取原確定判決全案卷宗及本院110年度聲
    再字第316號、第340號、第369號、111年度聲再字第1號、
    第25號、原確定裁定等案卷宗核閱屬實。聲請人本次聲請再
    審之意旨稱：「.. 本人決定对上述之45号裁定（自然涵蓋1
    10年度上易字第576判決...等卷宗資料）提出再審申請，理
    由略述如下，請充分參考本案卷宗中之上訴／再審書..等等
    的資料說明，不此多重複...（原文照引）」云云，而完全
    援引其歷次聲請再審及上訴書狀為本件聲請再審之理由（見
    本院卷第5、7頁），足認其本次聲請再審之原因事實以及其
    所提出之證據方法，與先前聲請再審之理由均相一致而屬同
    一事實之原因，揆諸首揭判決意旨，其本次聲請再審之程序
    顯屬違背規定而不合法，且無可補正，應予駁回。
五、末按聲請再審之案件，除顯無必要者外，應通知再審聲請人
    及其代理人到場，並聽取檢察官及受判決人之意見，但無正
    當理由不到場，或陳明不願到場者，不在此限；又此所稱顯
    無必要者，係指聲請顯屬程序上不合法且無可補正或顯無理
    由而應逕予駁回。刑事訴訟法第429條之2、法院辦理刑事訴
    訟案件應行注意事項第177條之4定有明文。本件聲請再審之
    程序均違背規定，乃程序上不合法，且無可補正，有如前述
    ，自無通知聲請人到場之必要，附此敘明。
六、據上論斷，應依刑事訴訟法第433條，裁定如主文。
中　　華　　民　　國　　111 　年　　3 　　月　  11　　日
            刑事第四庭    審判長法　官  蔡  名  曜
　　　　　　　　　　　　        法　官  林  宜  民
　　　　　　　　　　　　　      法　官  邱  鼎  文
以上正本證明與原本無異。
不得抗告。
                                書記官  陳  宜  屏
　　　　　　　　　　　　　　　　
中　　華　　民　　國　　111 　年　　3 　　月　　11　　日